【裁判字號】    96,上,268
【裁判日期】    970611
【裁判案由】    清償借款
【裁判全文】
臺灣高等法院臺中分院民事判決           96年度上字第268號
上  訴  人  甲○○
訴訟代理人  柯開運律師
被  上訴人  乙○○
上列當事人間清償借款事件，上訴人對於中華民國96年8月9日臺
灣彰化地方法院95年度訴字第481號第一審判決提起上訴，本院
於中華民國97年5月28日言詞辯論終結，判決如下：
    主  文
原判決關於命上訴人給付金額逾新台幣參佰陸拾貳萬陸仟壹佰伍
拾元本息部分，及該部分假執行之宣告，暨訴訟費用之裁判（確
定部分除外）均廢棄。
上廢棄部分，被上訴人在第一審之訴及其假執行之聲請均駁回。
其餘上訴駁回。
第一、二審訴訟費用除確定部分外，由上訴人負擔十分之七，餘
由被上訴人負擔。
    事實及理由
壹、聲明部分：
一、上訴人方面：(一)原判決不利於上訴人部分廢棄。(二)上廢棄部
    分，被上訴人在第一審之訴及假執行之聲請均駁回。
二、被上訴人方面：上訴駁回。
貳、陳述及理由部分：
一、被上訴人主張：
(一)、上訴人知悉被上訴人頗有積蓄，且僅有一女並無男嗣，於民
    國（下同）89年6月21日將其子陳志洲出養予被上訴人，入
    籍後，即藉詞向被上訴人借款花用，計自89年起至90年止，
    共向被上訴人借貸新台幣（下同）5,745,650元：(1)其中借
    款60萬元，上訴人未簽發支票或借據；(2)上訴人另簽發如附
    表一所示7張支票，計向被上訴人借款1,520,500元，被上訴
    人屆期提示如編號1、3之支票竟遭退票，上訴人為避免成為
    拒絕往來戶，商請被上訴人向銀行抽回該7張支票，並交還
    上訴人；(3)上訴人又簽發如附表二所示17張支票向被上訴人
    借款計3,626,150元（該17張支票總金額係為3,632,200元，
    與實際借款金額相差8,050元），惟被上訴人迄未提示該等
    支票，仍在被上訴人持有中。上訴人持附表一、二所示支票
    向被上訴人借款，均約定以各該支票票載發票日為借款清償
    日，惟上訴人迄未依約清償，被上訴人已依民法第478條規
    定，限期催告上訴人返還系爭借款，然至今已逾一個月以上
    ，上訴人仍置之不理，為此，爰依消費借貸之法律關係，請
    求上訴人如數給付。
(二)、對上訴人抗辯所為之陳述：(1)上訴人辯稱其以如附表三所示
    18張支票清償被上訴人2,601,730元云云，其中編號1至13所
    示之13張支票固在被上訴人之弟即訴外人陳榮獎所申設0000
    0000000000帳號有代收之事實，姑不論與被上訴人是否有關
    ，惟上訴人簽發如附表二所示支票向被上訴人借款，各該票
    載發票日最早為89年7月10日，最遲為90年8月10日，均在如
    附表三所示支票票載發票日（清償日）之後，則豈有以客票
    清償債務後，再簽發發票日在後之支票予被上訴人之理，且
    金額無一相符，而上訴人借款支票又尚在被上訴人手中；另
    如附表一所示支票所載發票日最早為89年1月27日，最遲為
    89年3月10日，對照附表三所示支票，其中僅有三張發票日
    在89年1月27日之後（即編號16、17、18之支票，發票日依
    序為89年2月15日【被上訴人誤記為89年2月5日】、89年4月
    10日及3月15日），並僅編號17之支票金額25萬元與附表一
    編號4之支票金額相同，然亦難以認定上訴人係清償此筆25
    萬元之借款，是上訴人所辯顯不可信。上訴人另抗辯如附表
    三所示編號14至18號5張支票，係被上訴人以00-00-000000
    帳號代收云云，然依被上訴人所開設之該帳戶票據代收摺所
    載，並無代收該5張支票之記載，況且縱然該5張支票有代收
    在內，被上訴人係以帳號票據代收摺主張上訴人取回已代收
    7張支票，除非上訴人抗辯之該5張支票係在其取回如附表一
    所示7張支票之內，而謂被上訴人重複請求，豈有毫無證據
    而辯稱前開已兌現之支票，即係清償未兌現之支票之理。(2)
    上訴人雖辯稱其以背書轉讓如附表四所示14張客票予被上訴
    人並兌現以清償被上訴人1,50,2277元云云，然上訴人並未
    證明系爭客票係清償本件何筆借款，況該14紙支票票載發票
    日最早為88年11月26日，最遲為89年4月30日，均在被上訴
    人所執如附表二所示支票發票日之後，且比對附表一之支票
    ，其金額亦無相符者，故上訴人所辯稱之支票顯與本件借款
    無關。另被告辯稱其另以客票清償二百萬餘元借款部分，被
    上訴人否認之，上訴人又無證據證明之，自不足採。(3)再者
    ，票據上之權利，對支票發票人自發票日起算，一年間不行
    使，因時效而消滅，而如附表二所示編號15、16、17之三張
    支票發票日，均在89年3月之一年後，故上訴人辯稱其自89
    年3月即未再借款云云，並非實在；又被上訴人因收養上訴
    人之子即訴外人陳志洲，而於收養前應上訴人之要求，抽回
    如附表一所示7張支票，且於收養後不提示上訴人於89年5、
    6月以後借款所簽發如附表二所示17張支票；另上訴人所提
    出辯稱其已清償系爭借款之如附表三、四所示支票，實係均
    為償還上訴人要求被上訴人抽票前之借票等語。並求為命上
    訴人應給付被上訴人5,745,650元，及自起訴狀繕本送達之
    翌日起至清償日止，按年息百分之5計算利息，及命供擔保
    准予宣告假執行之判決（原審判決上訴人應給付被上訴人
    4,796,650元本息，並駁回其餘之訴。被上訴人未就敗訴部
    分提起上訴，該部分業已確定）。
二、上訴人則以：
(一)、上訴人雖曾持如附表一、二所示支票向被上訴人借貸金錢，
    但均已清償完畢，清償方式有三：(1)有以現金清償者；(2)簽
    發交付上訴人在彰化市第一信用合作社彰美分社０三八三六
    之一０號帳戶支票如附表三所示，以清償借款二百六十萬一
    千七百三十元，支票並均已兌現；(3)背書轉讓客票方式以清
    償借款─如附表四所示十四張客票，計清償借款一百五十
    萬二千二百七十一元（由被上訴人以其設於台中市第一信用
    合作社00-00-000000號帳戶代收及兌現）。如附表五所示
    十八張客票，計清償借款一百四十六萬九千六百七十八元（
    由被上訴人以其胞兄陳榮獎設於台中市上海商業儲蓄銀行台
    中分行00000000000000號帳戶代收並兌現）。若上訴人未清
    償，為何被上訴人會返還如附表一所示支票予上訴人？且計
    算上述上訴人以支票兌現清償之金額高達五百五十七萬三千
    六百七十九元，原告竟指上訴人分文未償，實屬無理。實則
    上訴人自八十八年至九十年間止陸續向被上訴人借貸金錢，
    期間上訴人亦已陸續清償，借款期間長達一、二年之久，若
    上訴人借錢均未按期清償，且所簽發支票或背書轉讓之支票
    均屆期未清償，被上訴人焉有可能陸續一、二年借款予上訴
    人等語，資為抗辯。
(二)、在本院補充陳述：
  1.按「票據乃文義證券及無因證券，票據上之權利義務，悉依
    票上所載文義定之，與其基礎之原因關係各自獨立，票據上
    權利之行使，不以其原因關係存在為前提，是以執票人行使
    票據上權利時，就其基礎之原因關係確係有效存在，固不負
    舉證責任。惟兩造均主張系爭本票交付之原因關係為消費借
    貸，票據債務人抗辯未收受借款，消費借貸未成立，則就借
    款已交付之事實，自應由執票人負舉證責任。」（最高法院
    88年台簡上字第55號民事判決意旨參照）、「金錢借貸契約
    屬要物契約，因金錢之交付而生效力，票據為無因證券，執
    票人主張票據係發票人向伊借款所簽發而交付，如發票人抗
    辯：未收到借款，則執票人應就交付借款之事實，負舉證責
    任。」（最高法院79年台上字第1526號民事判決意旨參照）
    。被上訴人既無法舉證證明上訴人除本件之外，另有其他借
    款債務，上訴人收取上訴人交付之支票及客票係用以清償「
    其他借款債務」，即應認定被上訴人收取上訴人交付之支票
    及客票係用以清償本件系爭借款債務，原判決徒以被上訴人
    收取上訴人交付之支票及客票，其兌現日期係在本件附表一
  二所示支票日期之前，不合清償情理，而為不利於上訴人之
    判斷，顯屬不當。
  2.被上訴人於原審所為主張與事實不符，上訴人否認之。按法
    院依自由心證判斷事實之真偽，不得違背論理及經驗法則，
    民事訴訟法第222條第3項定有明文。又「查法院依調查證據
    之結果，雖得以自由心證判斷事實之真偽，但其所為之判斷
    如與經驗法則不符時，即屬於法有違」（最高法院69年台上
    字第771號判例參照）。按我國一般商場習慣，支票之票載
    日期，並非絕對係支票之實際發票日期，此為眾所週知之事
    實，亦即市場上承認遠期支票，附表一所示89年2月以後之
    支票及附表二所示17張支票，其票載日期雖係在89年7月10
    日至90年8月10日之間，惟上訴人領用支票之時間係在88年
    11月間，業經彰化市第1信用合作社彰美分社（更名為有限
    責任彰化第一信用合作社彰美分社）函覆以：附表一所示編
    號4-7支票領用日期為88.11.03、附表二所示17張支票領用
    日期為88.11.03、88.06.22、88.08.18、89.01.11、89.03.
    30，有彰化第一信用合作以96年10月31日彰一信合字第1859
    號函檢附支票領取證影本6張附於2審卷為憑（見2審卷第37-
    40頁），足見各該支票及其票載日期雖係在89年7月10日至
    90年8月10日之間，惟上訴人在票載日期前早已領用並簽發
    交付被上訴人，是原判決以附表三、四、五所示支票之兌現
    日期係在附表一、二所示支票票載日期之前，而認定上訴人
    不可能以兌現在先之支票，清償簽發在後之支票票款，已不
    合清償情理，而否定上訴人已清償借款乙節顯有誤會。被上
    訴人於1審所提出之存證信函係於95年5月16日寄發，顯係臨
    訟所寄發，倘若上訴人係於89年7月10日至90年8月10日向被
    上訴人借款而未清償，被上訴人豈有拖至6年以後才寄發存
    證信函催告上訴人清償借款之理，是該存證信函並非適合證
    明上訴人有負欠被上訴人系爭借款之證據，被上訴人於88年
    至89年2月間，如有借款給上訴人，必定以匯款方式交付，
    而被上訴人自從89年2月以後，絕未再借款給上訴人，倘若
  被上訴人主張附表一、二所示支票係伊於89年7月10日至90
    年8月10日借款給上訴人憑證，應提出匯款資料佐證，惟被
    上訴人於二審始終無法提出匯款證據，足證被上訴人主張伊
    借給上訴人系爭借款未還，顯屬虛構。按被上訴人倘若於89
    年7月以後有借款給上訴人，依常理而論，於第1筆支票未兌
    現即應停止出借，並應立即將支票提示，豈有不將附表二所
    示17張支票提示，又反而將附表一所示7張支票原本交還上
    訴人之理是被上訴人主張附表一所示7張支票及附表二所示
    17張支票之借款，上訴人尚未償還乙節，亦有違經驗法則原
  審予以採信，即有違背民事訴訟法第222條第3項及最高法院
    69年台上字第771號判例之違法。
三、兩造就下列事實不爭執，並有被上訴人提出其設於台中市第
    一信用合作社第00-00-000000號帳戶票據代收摺明細資料影
    本一份、如附表二所示支票影本、上海商業儲蓄銀行中港分
    行96年4月18日上中港字第09600108號函暨交易往來明細及
    往來代收支票資料明細、支票影本、合作金庫商業銀行太原
    分行96年6月26日合金太原字第0960002720號函及自88年起
    至90年間代收票據資料附在原審卷為證（見原審卷第8、10-
    18、69-71、102-110、144、145頁），堪信為真，並得採為
    判決基礎：
(一)、附表一、二所示之支票均係上訴人簽發交付予被上訴人，其
    中附表一所示之支票已由上訴人取回，附表二之支票仍在被
    上訴人持有中。
(二)、附表三編號1至13支票、附表五所示支票均在訴外人陳榮獎
    設於上海商業儲蓄銀行中港分行00000000000000號帳戶代收
    兌現，附表三編號14至18支票均在被上訴人所有設於台中市
    第一信用合作社0000000000帳戶代收兌現。
(三)、附表四所示支票均在被上訴人所有設於台中市第一信用合作
    社0000000000帳戶代收兌現。
四、得心證之理由：
(一)、按「當事人主張有利於己之事實者，就其事實有舉證之責任
    。但法律別有規定，或依其情形顯失公平者，不在此限。」
    ，民事訴訟法第277條定有明文。又「事實有常態與變態之
    分，其主張常態事實者無庸負舉證責任，反之，主張變態事
    實者，則須就其所主張之事實負舉證責任」（最高法院86年
    度台上字第891號裁判意旨參照）。按以票據向他人借款者
    ，於債務清償完畢後，債務人自會索回由債權人保管之票據
    ，以免遭重覆催討，再除非債權人就其清償有意見而保留有
    爭執之票據，亦應將業已清償完畢之票據返還債務人，此為
    常態事實，是若債權人主張債務未獲清償，即將票據返還債
    務人，自屬變態事實，應由債權人就該變態事實負舉證責任
    。反之，若債務人抗辯其已清償，惟債權人未將票據返還，
    亦同屬變態事實，自應由債務人就其已清償之事實負舉證責
    任，合先明。
(二)、附表一編號1、2、5、6、7號支票（編號3、4號支票借款共
    350,000元部分，業經原審判決認定上訴人已清償完畢，並
    駁回被上訴人該部分請求，未據被上訴人提起上訴，業已確
    定）金額合計1,170,500元（計算式為：198,000+150,000+
    300,000+263,500+259,000= 1,170,500）部分：兩造對於被
    上訴人持上開附表一所示支票5張向被上訴人借款，及上開
    附表一所示支票5張已交還上訴人之事實，均不否認，已詳
    前述，揆諸前開說明，上開附表一所示支票5張既已交還上
    訴人，則債務人已清償該部分之債務為常態事實，債務人未
    清償該部分債務則為變態事實，應由被上訴人負舉證責任。
    惟查，被上訴人迄未舉證證明上開附表一所示支票5張之債
    務未獲清償，僅以因上訴人之子陳志洲要出養予被上訴人，
    於收養前應上訴人要求而抽回上開附表一所示支票5張並交
    還上訴人等語，惟既經上訴人否認，被上訴人自應舉證證明
    之，惟被上訴人迄未能舉證證明之，是上訴人抗辯上開附表
    一所示支票5張借款債務業已清償完畢一節，自屬可採，被
    上訴人主張上開附表一所示支票5張之借款債務合計為1,170
    ,500元未獲清償，自屬無據，是被上訴人請求上訴人給付此
    部分金額，為無理由，不應准許。
(三)、附表二所示支票即借款債務3,626,150元部分（票面金額合
    計為3,626,150元，計算式為：254,500+300,000+131,750+
    129,500+284,000+150,000+150,000+261,000+127,250+300,
    000+257,500+200,000+200,000+250,000+250,000＝3,633,
    200，被上訴人主張借款金額為3,626,150元）：經查，兩造
    對於上訴人以附表二所示支票向被上訴人借款，及附表二所
    示支票尚在被上訴人持有中之事實並不爭執，此部分支票既
    尚未返還上訴人，則上訴人未清償該部分債務應屬常態事實
    ，上訴人已清償該部分債務而被上訴人未交還支票則屬變態
    事實，上訴人既抗辯其已清償此部分債務，屬變態事實，自
    應負舉證責任。按上訴人抗辯其係以附表三、四、五之支票
    清償借款等語，惟為被上訴人否認。經查，附表三編號1至
    13之支票及如附表五所示支票固均在訴外人陳榮獎（被上訴
    人之弟）設於上海商業儲蓄銀行中港分行00000000000000號
    帳戶代收兌現，附表三編號14至18支票均在被上訴人所有設
    於台中市第一信用合作社0000000000帳戶代收兌現；附表四
    所示支票均在被上訴人所有設於台中市第一信用合作社0000
    000000帳戶代收兌現等情，為兩造所不爭，已如前述，固堪
    信為真。惟查：
  (1)上訴人抗辯以附表三支票清償附表二所示借款部分：附表三
    所示支票，除編號13該張支票（面額為68,500元）發票日為
    89年7月11日，係在附表二編號1、2支票發票日89年7月10日
    之後外，附表三其餘支票之發票日均在附表二支票發票日之
    前，衡以一般人通常係在借款債務屆期無法清償時，為處理
    債務，始再以簽發或交付客票方式換回前因借款而交付予債
    權人之票據，故為換回或清償而交付之票據其票載發票日在
    因借貸而交付之票據發票日之後，較符合一般常理，是上訴
    人抗辯其係以兌領期限在前之支票清償發票日在後之支票，
    顯不合常理，難推論為真。至於其中編號1、2號之支票兌領
    日期固在附表三所示支票發票日之後，惟其金額與附表二所
    示支之票之金額無一相符，上訴人復未能說明為何上開二張
    支票與附表二所示支票不相符之理由，及具體指出上開支票
    二張各係針對附表二何張支票債務為清償以供核對，自難認
    其抗辯可採。另除附表三編號15支票與附表二編號2、10支
    票票面金額均為30萬元，附表三編號7、8與附表二編號16、
    17之支票均為25萬元相符外，附表三所示其餘支票票面金額
    均無一與附表二所示支票票面金額相符，而上開金額相符已
    兌領之支票（即附表三編號7、8、15號），其發票曰依序為
    89年1月16日、89年1月16日、89年1月10日，均在附表二編
    號2、10、16、17號支票發票日（依序為89年7月10日、89年
    10月10日、90年6月10日、90年8月10日）之前，同前所述，
    以兌領日在前之支票清償發票日在後之支票顯與常情有違，
    上訴人自應再就此部分舉證證明之，惟上訴人迄復未能舉證
    證明上開兌現日在前之支票如何清償發票日在後之支票債務
    ，是上訴人此部分抗辯，自無可採。
  (2)上訴人抗辯以附表四、五所示支票清償借款部分：經查，如
    附表四所示支票之發票日日期（附表四支票發票日日期最早
    者為編號1之88年11月26日、發票日日期最晚者為編號14之
    89年4月30日），均在附表二所示支票發票日日期之前（附
    表二支票發票日日期最早者為編號1、2之89年7月10日），
    有被上訴人提出，經上訴人不爭執其真正之票據代收摺記載
    影本在原審卷為證（見原審卷第10-12頁），已不合常情。
    況附表五支票票面金額無一與附表二支票票面金額相符，難
    以藉由支票之發票日或金額等記載核對上訴人清償之情形，
    上訴人復未說明其各係以附表四、五所示何支票清償附表二
    所示何筆支票借款，僅空泛抗辯附表四、五支票係用以清償
    其附表二所示借款等語，其此部分抗辯，同不足採信。
  (3)上訴人另辯以：如附表二編號2、6、7、10、14、15、16、
    17號所示支票是上訴人在借錢之前先簽發交予被上訴人收執
    ，供為借款擔保之用，上訴人並非以該等支票持以向被上訴
    人借款，亦未收受如上開支票票面金額所示的款項，嗣後上
    訴人已清償借款，惟被上訴人未將上開供擔保之支票交還上
    訴人等語，既經被上訴人否認，並主張上開支票係清償他筆
    借款等語，上訴人自應就上開支票係供為擔保使用之事實舉
    證以實其說，然被上訴迄未能舉證證明之，況如上訴人已清
    償，何以不將供擔保之支票取回？自以被上訴人主張上開支
    票係清償他筆借款等語較為可採（被上訴人雖於96年12月24
    日在本院行準備程序中自陳與上訴人間除本件借款外，無其
    他筆借款或金錢往來等語，見本院卷第53頁。惟於97年5月
    28日在本院言詞辯論期日時更正為上訴人常常向伊借款，與
    上訴人間沒有生意來往，見本院卷第126頁反面、第127頁）
    ，是上訴人此部分抗辯同難採信。
四、綜上所述，兩造就上訴人簽發如附表一編號1、2、4、5、7
    號所示支票5張向被上訴人借款合計1,170,500元，簽發如附
    表二所示張支票17張向被上訴人借款合計3,626,150元之事
    實不爭執，堪信為真。然上開附表一所示支票業由被上訴人
    返還予上訴人，應認上訴人抗辯係因其已清償該部分債務為
    可採，被上訴人雖主張係因上訴人之子要出養予被上訴人，
    被上訴人乃於受償前將該部分支票先交還予上訴人，該部分
    債務尚未受償等語，惟迄未能舉證證明之，其主張自無可採
    ，從而，被上訴人請求上訴人給付此部分金額1,170,500元
    本息，自屬無據，不應准許。另上訴人抗辯其係以附表三、
    四、五所示支票清償附表二所示支票之借款債務，惟因該部
    分支票尚由被上訴人持有之，難認上訴人抗辯其已清償等語
    為真，而上訴人就其已清償之事實復未能舉出有利之證據以
    實其說，是被上訴人主張上訴人尚積欠其附表二所示債務合
    計金額為3,626,150元等語，自屬可採，從而，被上訴人請
    求上訴人給付此部分金額3,626,150元，及自起訴狀繕本送
    達翌日即95年6月17日起至清償日止按年息百分5之計算之利
    息，為有理由，應予准許。原審就上開不應准許部分（即
    1,170,500元本息部分），為上訴人敗訴判決，並依兩造陳
    明，分別酌定供擔保金額，尚有未洽，上訴論旨指摘原判決
    此部分不當，求予廢棄改判，為有理由，應由本院予以廢棄
    ，駁回被上訴人在第一審之訴及其假執行之聲請。至上開應
    准許部分（即3,626,150元部分），原審為上訴人敗訴判決
    ，並依兩造陳明，分別酌定相當供擔保金額為准免假執行之
    宣告，核無不合，上訴論旨指摘原判決此部分不當，求予廢
    棄改判，為無理由，應予駁回。
五、本件事證已臻明確，兩造其餘攻擊防禦方法及舉證經審核後
    ，認對本件判決結果不生影響，不予逐一論敘，附此敘明。
據上論結，本件上訴為無一部有理由，一部無理由，依民事訴訟
法第449條第1項、第450條、第78條、第79條，判決如主文。
中    華    民    國    97    年    6     月    11    日
                  民事第六庭    審判長法  官  袁再興
                                      法  官  盧江陽
                                      法  官  陳賢慧
以上正本係照原本作成。
如對本判決上訴，須於收受判決送達後20日內向本院提出上訴書
狀，其未表明上訴理由者，應於提出上訴後20日內向本院提出上
訴理由書（須按他造人數附具繕本）。
上訴時應提出委任律師為訴訟代理人之委任狀。具有民事訴訟法
第466條之1第1項但書或第2項之情形為訴訟代理人者，另應附具
律師及格證書及釋明委任人與受任人有該條項所定關係之釋明文
書影本。
                                      書記官  金珍華
中    華    民    國    97    年    6     月    11    日
                                                      Ｍ
附表一：
  （被上訴人主張其交予上訴人取回之支票）
┌──┬────┬──────┬─────────┬───────┐
│編號│票據號碼│發   票   日│  付  款  銀  行  │金額（新台幣）│
├──┼────┼──────┼─────────┼───────┤
│ 1  │  86436 │89年01月27日│ 彰化七信彰美分社 │  198,000     │
├──┼────┼──────┼─────────┼───────┤
│ 2  │0000000 │89年03月15日│ 亞太銀行彰化分行 │  150,000     │
│    │（被上訴│            │                  │              │
│    │人誤載為│            │                  │              │
│    │26610） │            │                  │              │
├──┼────┼──────┼─────────┼───────┤
│ 3  │0000000 │88年12月31日│ 土地銀行大甲分行 │  100,000     │
│    │（被上訴│            │                  │              │
│    │人誤載為│            │                  │              │
│    │0000000 │            │                  │              │
│    │）      │            │                  │              │
├──┼────┼──────┼─────────┼───────┤
│ 4  │ 399829 │89年02月28日│ 彰化一信彰化分社 │  250,000     │
│    │（被上訴│            │                  │              │
│    │人誤載為│            │                  │              │
│    │383610）│            │                  │              │
│    │        │            │                  │              │
├──┼────┼──────┼─────────┼───────┤
│ 5  │ 399841 │89年01月23日│ 彰化一信彰化分社 │  300,000     │
├──┼────┼──────┼─────────┼───────┤
│ 6  │ 399848 │89年05月10日│ 彰化一信彰化分社 │  263,500     │
├──┼────┼──────┼─────────┼───────┤
│ 7  │ 399849 │89年03月10日│ 彰化一信彰化分社 │  259,000     │
└──┴────┴──────┴─────────┴───────┘
  附表二：
  （被上訴人主張其持有上訴人簽發交付而未提示之支票）
┌──┬─────┬──────┬─────────┬───────┐
│編號│ 票據號碼 │發   票   日│  付  款  銀  行  │金額（新台幣）│
├──┼─────┼──────┼─────────┼───────┤
│ 1  │CA0000000 │89年07月10日│ 彰化一信彰美分社 │  254,500     │
├──┼─────┼──────┼─────────┼───────┤
│ 2  │CA0000000 │89年07月10日│ 彰化一信彰美分社 │  300,000     │
├──┼─────┼──────┼─────────┼───────┤
│ 3  │CA0000000 │89年07月16日│ 彰化一信彰美分社 │  131,750     │
├──┼─────┼──────┼─────────┼───────┤
│ 4  │CA0000000 │89年08月16日│ 彰化一信彰美分社 │  129,500     │
├──┼─────┼──────┼─────────┼───────┤
│ 5  │CA0000000 │89年08月16日│ 彰化一信彰美分社 │  284,000     │
├──┼─────┼──────┼─────────┼───────┤
│ 6  │CA0000000 │89年08月28日│ 彰化一信彰美分社 │  150,000     │
├──┼─────┼──────┼─────────┼───────┤
│ 7  │CA0000000 │89年09月14日│ 彰化一信彰美分社 │  150,000     │
├──┼─────┼──────┼─────────┼───────┤
│ 8  │CA0000000 │89年09月16日│ 彰化一信彰美分社 │  261,000     │
├──┼─────┼──────┼─────────┼───────┤
│ 9  │CA0000000 │89年09月16日│ 彰化一信彰美分社 │  127,250     │
├──┼─────┼──────┼─────────┼───────┤
│ 10 │CA0000000 │89年10月10日│ 彰化一信彰美分社 │  300,000     │
├──┼─────┼──────┼─────────┼───────┤
│ 11 │CA0000000 │89年10月16日│ 彰化一信彰美分社 │  257,500     │
├──┼─────┼──────┼─────────┼───────┤
│ 12 │CA0000000 │89年10月16日│ 彰化一信彰美分社 │  134,000     │
├──┼─────┼──────┼─────────┼───────┤
│ 13 │CA0000000 │89年11月16日│ 彰化一信彰美分社 │  253,700     │
├──┼─────┼──────┼─────────┼───────┤
│ 14 │CA0000000 │90年01月10日│ 彰化一信彰美分社 │  200,000     │
├──┼─────┼──────┼─────────┼───────┤
│ 15 │CA0000000 │90年04月10日│ 彰化一信彰美分社 │  200,000     │
├──┼─────┼──────┼─────────┼───────┤
│ 16 │CA0000000 │90年06月10日│ 彰化一信彰美分社 │  250,000     │
├──┼─────┼──────┼─────────┼───────┤
│ 17 │CA0000000 │90年08月10日│ 彰化一信彰美分社 │  250,000     │
└──┴─────┴──────┴─────────┴───────┘
  附表三：
  （上訴人主張其簽發交付予被上訴人並已兌現之支票）
┌──┬─────┬───────┬───────┬────┐
│編號│ 票據號碼 │  代 收 帳 號 │金額（新台幣）│發票日  │
├──┼─────┼───────┼───────┼────┤
│ 1  │ 0000000  │00000000000000│   17,880     │88.8.5  │
├──┼─────┼───────┼───────┼────┤
│ 2  │ 0000000  │00000000000000│   13,600     │88.9.5  │
├──┼─────┼───────┼───────┼────┤
│ 3  │ 0000000  │00000000000000│  203,000     │88.9.16 │
├──┼─────┼───────┼───────┼────┤
│ 4  │ 0000000  │00000000000000│  149,750     │88.11.16│
├──┼─────┼───────┼───────┼────┤
│ 5  │ 0000000  │00000000000000│  147,500     │88.12.16│
├──┼─────┼───────┼───────┼────┤
│ 6  │ 0000000  │00000000000000│  145,250     │89.1.16 │
├──┼─────┼───────┼───────┼────┤
│ 7  │ 0000000  │00000000000000│  250,000     │89.1.16 │
├──┼─────┼───────┼───────┼────┤
│ 8  │ 0000000  │00000000000000│  250,000     │89.1.16 │
├──┼─────┼───────┼───────┼────┤
│ 9  │ 0000000  │00000000000000│  143,000     │89.2.16 │
├──┼─────┼───────┼───────┼────┤
│ 10 │ 0000000  │00000000000000│  100,000     │89.2.16 │
├──┼─────┼───────┼───────┼────┤
│ 11 │ 0000000  │00000000000000│  140,750     │89.3.16 │
├──┼─────┼───────┼───────┼────┤
│ 12 │ 0000000  │00000000000000│  138,500     │89.4.16 │
├──┼─────┼───────┼───────┼────┤
│ 13 │ 0000000  │00000000000000│   68,500     │89.7.11 │
├──┼─────┼───────┼───────┼────┤
│ 14 │ 0000000  │ 00-00-000000 │  230,000     │88.12.6 │
├──┼─────┼───────┼───────┼────┤
│ 15 │ 0000000  │ 00-00-000000 │  300,000     │89.1.10 │
├──┼─────┼───────┼───────┼────┤
│ 16 │ 0000000  │ 00-00-000000 │   39,000     │89.2.15 │
├──┼─────┼───────┼───────┼────┤
│ 17 │ 0000000  │ 00-00-000000 │  250,000     │89.4.10 │
├──┼─────┼───────┼───────┼────┤
│ 18 │ 0000000  │ 00-00-000000 │   15,000     │89.3.15 │
└──┴─────┴───────┴───────┴────┘
  附表四：
（上訴人主張經其背書轉讓予被上訴人，並由被上訴人帳戶代收
  兌現之支票）
┌──┬─────┬─────┬──────────┬─────┐
│編號│金額（元）│票      號│  付   款   銀  行  │發票日    │
├──┼─────┼─────┼──────────┼─────┤
│ 1  │ 154,770  │  0000000 │  中小企銀花壇分行  │88.11.26  │
├──┼─────┼─────┼──────────┼─────┤
│ 2  │  61,000  │  0000000 │  第一銀行彰化分行  │88.12.25  │
├──┼─────┼─────┼──────────┼─────┤
│ 3  │   5,000  │  0000000 │  彰化市六信營業部  │88.12.31  │
├──┼─────┼─────┼──────────┼─────┤
│ 4  │  56,000  │  0000000 │  台中二信五權分社  │89.1.30   │
├──┼─────┼─────┼──────────┼─────┤
│ 5  │ 155,000  │  0000000 │  第七銀行民族分行  │89.1.31   │
├──┼─────┼─────┼──────────┼─────┤
│ 6  │ 293,231  │  0000000 │  第一銀行彰化分行  │89.1.31   │
├──┼─────┼─────┼──────────┼─────┤
│ 7  │  26,250  │  0000000 │  台灣銀行中壢分行  │89.2.3    │
├──┼─────┼─────┼──────────┼─────┤
│ 8  │   8,710  │  0000000 │  豐原信用合作社    │89.2.7    │
├──┼─────┼─────┼──────────┼─────┤
│ 9  │  35,180  │  0000000 │  世華銀行員林分行  │89.2.15   │
├──┼─────┼─────┼──────────┼─────┤
│ 10 │ 150,000  │  0000000 │  亞太銀行彰化分行  │89.3.10   │
├──┼─────┼─────┼──────────┼─────┤
│ 11 │ 200,000  │  0000000 │  花旗銀行台中分行  │89.3.10   │
├──┼─────┼─────┼──────────┼─────┤
│ 12 │  41,250  │  0000000 │  台中二信五權分社  │89.4.11   │
├──┼─────┼─────┼──────────┼─────┤
│ 13 │ 115,880  │  0000000 │  台中二信五權分社  │89.4.20   │
├──┼─────┼─────┼──────────┼─────┤
│ 14 │ 200,000  │  0000000 │  第一銀行彰化分行  │89.4.30   │
└──┴─────┴─────┴──────────┴─────┘
  附表五：
（上訴人主張經其背書轉讓予被上訴人，並由陳榮獎帳戶代收兌
  現之支票）
┌──┬─────┬─────┬──────────┐
│編號│金額（元）│票      號│  付   款   銀  行  │
├──┼─────┼─────┼──────────┤
│ 1  │ 132,672  │  0000000 │  第一銀行彰化分行  │
├──┼─────┼─────┼──────────┤
│ 2  │   5,429  │  0000000 │  中小企銀彰化分行  │
├──┼─────┼─────┼──────────┤
│ 3  │   4,885  │  0000000 │  中小企銀花壇分行  │
├──┼─────┼─────┼──────────┤
│ 4  │  32,390  │  0000000 │  彰化十信溪湖分社  │
├──┼─────┼─────┼──────────┤
│ 5  │  63,900  │  0000000 │  三信銀行國光分行  │
├──┼─────┼─────┼──────────┤
│ 6  │  349,213 │  0000000 │  第一銀行彰化分行  │
├──┼─────┼─────┼──────────┤
│ 7  │   11,340 │  0000000 │  彰化銀行彰化分行  │
├──┼─────┼─────┼──────────┤
│ 8  │    9,350 │  0000000 │  彰化十信溪湖分行  │
├──┼─────┼─────┼──────────┤
│ 9  │  170,058 │  0000000 │  第一銀行大里分行  │
├──┼─────┼─────┼──────────┤
│ 10 │   15,260 │  0000000 │  萬通銀行大里分行  │
├──┼─────┼─────┼──────────┤
│ 11 │  102,200 │  0000000 │  台中二信五權分社  │
├──┼─────┼─────┼──────────┤
│ 12 │   90,200 │  0000000 │  復華銀行彰化分行  │
├──┼─────┼─────┼──────────┤
│ 13 │  146,150 │  0000000 │  華僑銀行彰化分行  │
├──┼─────┼─────┼──────────┤
│ 14 │   59,800 │  0000000 │  復華銀行彰化分行  │
├──┼─────┼─────┼──────────┤
│ 15 │   20,950 │  0000000 │  第一銀行鹿港分行  │
├──┼─────┼─────┼──────────┤
│ 16 │   84,071 │  0000000 │  台中銀行大雅分行  │
├──┼─────┼─────┼──────────┤
│ 17 │   62,810 │ 0000000  │  兆豐銀行彰化分行  │
├──┼─────┼─────┼──────────┤
│ 18 │  109,000 │  0000000 │  台中二信五權分行  │
└──┴─────┴─────┴──────────┘


司法院資訊處製作；財團法人民間司法改革基金會備份。
